【裁判字號】    98,訴,233
【裁判日期】    981130
【裁判案由】    清償借款
【裁判全文】
臺灣高雄地方法院民事判決               98年度訴字第233號
原      告  保證責任高雄市第三信用合作社
法定代理人  庚○○
訴訟代理人  辛○○
被      告  戊○○
            甲○○
                        號
            丁○○
            乙○○
            丙○○
            己○○
上列當事人間請求清償借款事件，本院於民國98年11月18日言詞
辯論終結，判決如下：
    主    文
被告應連帶給付原告新台幣柒拾壹萬玖仟玖佰拾捌元，及自民
國九十七年八月二日起至清償日止，按年息百分之九點三三計算
之利息，暨自民國九十七年八月二日起至清償日止，按上開利率
百分之二十計算之違約金。
訴訟費用新台幣柒仟玖佰拾元由被告連帶負擔。
本判決於原告以新台幣貳拾肆萬元為被告預供擔保後，得予假執
行。如被告以新台幣新台幣柒拾壹萬玖仟玖佰拾捌元為原告預
供擔保後，得免為假執行。
    事實及理由
壹、程序部分：
一、按訴狀送達後，原告不得將訴變更或追加他訴，但擴張或減
    縮應受判決事項之聲明者，不在此限，民事訴訟法第255 條
    第1 項第3 款定有明文。查原告起訴時，聲明原為：被告應
    連帶給付原告新台幣（下同）722,938 元，及自民國97年8
    月2 日起至清償日止，按年息百分之9.33計算之利息，暨自
    97年8 月2 日起至清償日止，按上開利率20% 計算違約金。
    嗣減縮聲明為︰被告應連帶給付原告719,938 元，及自97年
    8 月2 日起至清償日止，按年息百分之9.33計算之利息，暨
    自97年8 月2 日起至清償日止，按上開利率20% 計算違約金
    。經核與上述規定相符，先予敘明。
二、本件被告甲○○、丁○○、乙○○、丙○○及己○○（下稱
    甲○○等）未於言詞辯論期日到場，核無民事訴訟法第386
    條各款所列情形，爰依原告之聲請，由其一造辯論而為判決
    。
三、次按民法第273 條第1 項規定：「連帶債務之債權人，得對
    於債務人中之一人或數人或其全體，同時或先後請求全部或
    一部之給付。」，又數人在法律上各有獨立實施訴訟之權能
    ，而其中一人起訴或一人被訴時，所受之本案判決依法律之
    規定對於他人亦有效力者，如該他人為共同訴訟人，即為類
    似必要共同訴訟，亦有最高法院28年上字第2199號判例要旨
    可資參照。準此，連帶債務之債權人既可同時或先後對連帶
    債務人請求，則關於連帶債務之訴訟，債權人非必以全體連
    帶債務人為共同被告之必要，然連帶債務人如同為當事人，
    則應適用民事訴訟法第56條第1 項「一、共同訴訟人中一人
    之行為有利益於共同訴訟人者，其效力及於全體；不利益者
    ，對於全體不生效力。」之規定。又民事訴訟法第56條第1
    項第1 款所謂共同訴訟人中一人之行為，有利益於共同訴訟
    人或不利益於共同訴訟人，係指於行為當時就形式上觀之，
    有利或不利於共同訴訟人而言，非指經法院審理結果，有利
    者其效力及於共同訴訟人，不利者其效力不及於共同訴訟人
    而言。而按，本件原告主張被告共同繼承訴外人周振松之債
    務，而應連帶清償借款，核屬類似必要共同訴訟，則被告戊○○於本件訴訟所為之抗辯及聲明，既屬有利於其他共同訴
    訟人甲○○等，揆諸前揭說明，自應對彼等同生效力，併附
    敘明。
貳、實體部分：
一、原告起訴主張：周振松於同月12日邀同丁○○為連帶保證人
    ，向伊借款120 萬元，借款期間自85年9 月12日起至100 年
    9 月12日止，按年息9.775%計息，並得依伊當時訂定之放款
    利率機動調整之；未按時攤還本息時，逾期在6 個月以內者
    ，按上開利率10% ，超逾6 個月者，按上開利率20% 計算之
    違約金。嗣周振松之借款自88年1 月19日起即未依約還款，
    尚積欠伊1,013,324 元，及自88年1 月20日起至清償日止，
    按年息9.33% 計算之利息，暨自88年2 月20日起至清償日止
    ，逾期在6 個月以內者，按上開利率10% ，超逾6 個月者，
    按上開利率20% 計算之違約金（下稱執行前債權）。而周振
    松前於88年1 月17日死亡，繼承人為被告，且被告均未辦理
    拋棄繼承或限定繼承，自應共同繼承周振松所負債務。經拍
    賣抵押物後，執行前債權僅部分受償，仍有本金719,938 元
    、自97年8 月2 日起按年息9.33% 計算之利息及按年息9.33
     %之20 %計算之違約金（下稱系爭債權）未清償，迭經催討
    均未置理等情。爰依消費借貸、連帶保證及繼承之法律關係
    ，提起本件訴訟，並聲明：如主文第1 項所示，另陳明願供
    擔保請准宣告假執行。
二、甲○○等均未於言詞辯論期日到場，亦未提出書狀作何聲明
    或陳述。戊○○則以：周振松並未向被上訴人借貸120 萬元
    ，該借據上「周振松」之簽名非周振松所為，且伊不清楚原
    告請求之金額如何計算等語，資為抗辯，並聲明：(一)原告之
    訴駁回。(二)如受不利判決，願供擔保請准宣告免為假執行。
三、本件之爭點在於：原告對被告是否有系爭債權存在? 被告應
    否負連帶清償之責?
四、本院之判斷：
  (一)按消費借貸者，謂當事人一方移轉金錢或其他代替物之所有
    權於他方，而約定他方以種類、品質、數量相同之物返還之
    契約，民法第474 條第1 項定有明文；次按繼承人自繼承開
    始時，除本法另有規定外，承受被繼承人財產上之一切權利
    、義務。但權利、義務專屬於被繼承人本身者，不在此限；
    繼承人對於被繼承人之債務，負連帶責任。民法第1148條、
    第1153條第1 項亦有明文規定。而連帶債務之債權人，依同
    法第273 條第1 項規定，得對於債務人中之一人或數人或其
    全體，同時或先後請求全部或一部之給付。次按，法院於確
    定判決理由中，對訴訟標的以外當事人所主張或抗辯之重要
    爭點，本於兩造辯論之結果所為之判斷結果，除有顯然違背
    法令，或當事人提出新訴訟資料足以推翻原判斷之情形外，
    於同一當事人間，就與該重要爭點有關之他訴訟，不得再為
    相反之主張，法院亦不得作相異之判斷，此源於訴訟上之誠
    信原則及當事人公平之訴訟法理，避免紛爭反覆發生，以達
    「一次解決紛爭」所生之一種判決效力（拘束力），即所謂
    「爭點效」，亦當為程序法所容許。最高法院著有96年台上
    字第17 82 號、96年台上字第2569號判決意旨可資參照。
  (二)經查，原告主張之事實，業據其提出借據（本院卷第6 頁）
    、授信約定書（見本院卷7 、8 頁）、本院民事執行處強制
    執行金額計算書分配表（見本院卷第18至19頁）、戶籍謄本
    （見本院卷第9 至14頁）、本院94年11月2 日雄院隆民字第
    51159 號函（見本院卷第20頁）及周振松之繼承系統表（見
    本院卷第15頁）為證，已屬有憑。又戊○○前以惟周振松並
    未向被上訴人借貸120 萬元，該借據上「周振松」之簽名非
    周振松所為為由，訴請確認執行前債權不存在，經本院97年
    度訴字第778 號判決，認定周振松確曾向原告借款120 萬元
    ，且執行前債權存在，而為戊○○敗訴之判決，旋戊○○不
    服提起上訴，嗣經臺灣高等法院高雄分院（下稱高雄高分院
    ）於98年10月7 日以98年度上易字第124 號判決，仍持相同
    認定，並駁回戊○○之上訴而確定等情，業經調取本院97年
    度訴字第778 號及高雄高分院98年度上易字第124 號案卷證
    核閱無訛，並有本院97年度訴字第778 號及高雄高分院98年
    度上易字第124 號判決各1 份在案可憑，均堪認定。且前揭
    認定查無有何顯然違背法令之情事，戊○○復未於本院提出
    足以推翻原判斷之訴訟資料，依前述說明，前案確定判決認
    定周振松曾向原告借款120 萬元，且執行前債權存在乙節，
    已生爭點效，戊○○自不得執詞否認前案確定判決所認定之
    事實，本院亦無從為相反之認定，自應認周振松曾向原告借
    款120 萬元，且原告對之確有執行前債權存在。
  (三)次查，被告既為周振松之繼承人，均未辦理拋棄繼承或限定
    繼承，揆諸前揭規定，彼等自繼承開始時，已承受周振松財
    產上之一切權利、義務，並對周振松之債務負連帶清償責任
    ，則彼等自應就執行前債權負連帶清償責任。而按，原告於
    拍賣抵押物後，執行前債權中88年1 月20日起至97年8 月1
    日止之利息、88年2 月21日起至同年8 月20日止按年息9.33
    % 之10% ，及88年8 月21日起至97年8 月1 日止按年息9.33
    % 之20 %計算之違約金，暨部分本金，可獲清償，僅餘系爭
    債權未能受償之事實，亦有本院民事執行處強制執行金額計
    算書分配表1 份在卷可憑（見本院卷第18頁），堪予認定，
    是被告就執行前債權中未能全數受償所餘之系爭債權，仍應
    負連帶清償責任。
  (四)至戊○○於言詞辯論終結後，具狀陳稱：周振松向原告之借
    款，於88年1 月25日仍有還款，故原告主張僅繳息至88年1
    月19日止，顯非實在云云。然查，依周振松於原告開設之00
    000000000000帳戶存摺往來明細查詢所示（見本院97年度訴
    字第778 號卷第103 頁），該帳戶確於88年1 月25日轉帳15
    ,150元至原告帳號00000000000000號帳戶內，清償其向原告
    所借款項，然審諸帳號00000000000000號帳戶之放款往來明
    細查詢（見本院97年度訴字第778 號卷第34頁）之記載，末
    筆交易日期固為88年1 月25日，然亦同時註明起息日為87年
    12月19日，止息日為88年1 月19日等情以觀，足見88年1 月
    25日之15,150元之交易所清償者，僅止於88年1 月19日前之
    本金及所生利息，尚難認系爭債權已因88年1 月25日之清償
    而部分消滅，附此敘明。
五、從而，原告依消費借貸、連帶保證及繼承之法律關係，請求
    被告連帶給付如主文第一項所示之本金、利息及違約金，即
    屬正當，應予准許。
六、本件原告及戊○○分別陳明願供擔保及反擔保，請准為假執
    行及免為假執行之宣告，經核於法均無不合，爰分別酌定相
    當擔保金額准許之。另戊○○聲明供擔保免為假執行，從形
    式上判斷，既可獲得供擔保免為假執行之權利，自屬有利於
    甲○○等，而應對彼等同生效力，自應准甲○○等亦得供擔
    保免為假執行，附此敘明。
七、本件係原告全部勝訴，其繳納之第一審訴訟費用即裁判費7,
    930 元，應由被告負擔。
八、結論：本件原告之訴為有理由，依民事訴訟法第385 條第1
    項前段、第85條第2 項、第87條第1 項、第390 條第2 項、
    第392 條第2 項，判決如主文。
中    華    民    國    98    年    11    月    30    日
                  民事第五庭  法  官  李育信
以上正本係照原本作成。
如不服本判決，應於送達後20日內，向本院提出上訴狀並表明上
訴理由，如於本判決送達前提起上訴者，應於判決送達後10日內
補提上訴理由書（須附繕本）。
中    華    民    國    98    年    11    月    30    日
                              書記官  林玉珊


司法院資訊處製作；財團法人民間司法改革基金會備份。
